【裁判字號】    99,毒抗,135
【裁判日期】    991130
【裁判案由】    聲請觀察勒戒
【裁判全文】
臺灣高等法院高雄分院刑事裁定         99年度毒抗字第135號
抗  告  人
即  被  告  蘇昱鵬
上列抗告人因聲請觀察勒戒案件，不服臺灣高雄地方法院中華民
國99年10月25日裁定（99年度毒聲字第586號），提起抗告，本
院裁定如下：
    主  文
抗告駁回。
    理  由
一、抗告意旨略以：(一)抗告人所採尿液之檢驗報告固驗出有甲基
    安非他命陽性反應，然被告因精神分裂症，有明顯精神症狀
    ，包括妄想、幻覺等，長期接受抗精神藥物治療，此有高安
    診所之診斷證明書可證，其上並載明抗告人病症（精神分裂
    症）及所服用之藥物名稱（Lexatam、Seroquel、Lendormin
    ），故抗告人辯稱因服用該等藥物才有甲基安非他命陽性反
    應，伊並未吸食第二級毒品等詞非無可信，原審未及查證即
    逕為認定，尚屬有誤。(二)抗告人因精神症狀致生活上管理欠
    佳，所處房間甚為零亂，且服用之精神科藥物與之前曾服用
    之其他藥物常有混置在桌上之情形，而抗告人前曾自費至凱
    旋醫院接受觀察、勒戒及藥物治療，或有因此而誤食混散在
    房間桌上含有安非他命、甲基安非他命成分之不明藥物或毒
    品，亦有可能，抗告人主觀上並無吸食第二級毒品之犯意，
    原裁定之認定顯屬有誤，因而提起抗告請求撤銷原審裁定云
    云。
二、經查：
  (一)按經行政院衛生署認可之檢驗機構採用氣相層析質譜儀（
    GC\MS ）分析法，以氣相層析質譜儀分析法進行確認檢驗者
    ，均不致產生偽陽性反應。而毒品施用後於尿液、血液中可
    檢出之最大時限，與施用劑量、施用頻率、施用方法、施用
    者飲水量多寡、個人體質、代謝情況、檢體收集時間點及所
    用檢測方法之靈敏度等因素有關，因個案而異。依據Clarke
    's Isolation and ldentifiction of Drugs 第二版記載，
    一般於尿液中可檢出之最大時限，安非他命為1-4 天，甲基
    安非他命為1-5 天，經行政院衛生署管制藥品管理局92年7
    月23日管檢字第0920005609號函釋在案。
  (二)抗告人之尿液經高雄市立凱旋醫院依據酵素免疫法（EIA ）
    為篩檢、並以氣相層析質譜儀法（GC＼MS）確認檢驗結果，
    確呈安非他命、甲基安非他命陽性反應，其中安非他命檢出
    濃度為785 g/ml、甲基安非他命檢出濃度為8086 ng/ml，有
    毒品案件尿液送驗編號與真實姓名對照表（編號：G318）及
    高雄市立凱旋醫院於99年9 月20日出具之濫用藥物尿液檢驗
    報告在卷可稽（見警卷第23頁、偵卷第14頁）。而其中所謂
    「氣相層析質譜法」包括「氣相層析儀」及「質譜儀」2 部
    分，在「氣相層析儀」部分，其方法為將物質氣化後，再經
    分析管分離，由於各種物質之沸點及對管柱之吸附力不同，
    在經過檢測器測定後，表現出不同的滯留時間，利用滯留時
    間來判定是何種物質；而「質譜儀」部分為檢測器，能將物
    質撞擊成碎片，記錄其質譜圖，因每個化合物之鍵結能力不
    同，故不同之物質會有其特定之質譜圖，而在物質之判斷上
    有若指紋鑑定，因此，理論上如果扣除人為因素（例如檢體
    之間的污染）不與列計者，氣相層析質譜儀之精確度接近百
    分之百，幾乎不會有偽陽性反應產生，經行政院衛生署管制
    藥品管理局92年6 月20日管檢字第0920004713號函釋在案。
    本件抗告人所採集之尿液，除以酵素免疫法為檢驗外，並以
    氣相層析質譜法為確認檢驗，業如上述，揆諸前開說明，其
    精確度接近百分之百，是抗告人於99年8月16日10時35分許
    接受採尿時起回溯96小時內之某時點，有施用第二級毒品甲
    基安非他命之事實，堪以認定。
  (三)抗告人雖以前詞辯稱其無施用第二級毒品甲基安非他命之情
    形，然安非他命屬國內禁止使用之第二級毒品，經行政院衛
    生署核准之藥品，均不含安非他命成分，經行政院衛生署管
    制藥品管理局95年1月10日管檢字第0950000262號函釋在案
    。另抗告人辯稱因其患有精神分裂症，服用抗精神藥物，所
    服用之藥物名稱為Lexatam、Seroquel、Lendormin，故才有
    甲基安非他命陽性反應，伊並未吸食第二級毒品云云，惟經
    本院函詢行政院衛生署食品藥物管理局，經函覆「行政院衛
    生署藥品許可證資料，Lexotan與Lendormin為為苯二氮平類
    製劑，而Seroquel為抗精神病藥物；兩者皆不含可代謝成甲
    基安非他命之成分，因此服用者之尿液檢驗不會呈現甲基安
    非他命陽性反應」，有行政院衛生署食品藥物管理局99年11
    月29日FDA管字第0990071878號函附在卷，故抗告人否認施
    用第二級毒品犯行，即不足採。
三、抗告人前未曾受觀察勒戒處分，有其被告全國前案紀錄表在
    卷可憑，原裁定以被告經採尿送驗結果，確呈第二級毒品安
    非他命、甲基安非他命陽性反應，而認定抗告人有施用第二
    級毒品之犯行，依毒品危害防制條例第20條第1項、觀察勒
    戒處分執行條例第3條第1項，裁定被告施用第二級毒品，令
    入勒戒處所觀察、勒戒，其期間不得逾2月等語，經核並無
    不合。抗告人提起抗告，認其未施用毒品，指摘原裁定不當
    ，為無理由，應予駁回。
據上論結，應依刑事訴訟法第412條，裁定如主文。
中    華    民    國    99    年    11    月    30    日
                  刑事第七庭    審判長法  官 莊飛宗
                                      法  官 謝宏宗
                                      法  官 蔡廣昇
以上正本證明與原本無異。
不得再抗告。
中    華    民    國    99    年    11    月    30    日
                                      書記官 曾允志

司法院資訊處製作；財團法人民間司法改革基金會備份。
